臺灣高等法院臺中分院民事判決　　　九十三年度上易字第二八三號
　　　上　訴　人　丙○○○
　　　　　　　　　戊○○
　　　被　上訴人　丁○○
　　　複　代理人　乙○○
　　　　　　　　　甲○○
右當事人間請求確認通行權存在事件，上訴人對於中華民國九十三年六月八日臺灣苗
栗地方法院第一審判決（九十二年度訴字第四○○號），提起上訴，本院於九十三年
十月二十六日言詞辯論終結，判決如左：
　　　主　　　文
上訴駁回。
第二審訴訟費用由上訴人負擔。
　　　事實及理由
一、本件被上訴人起訴主張：坐落苗栗縣卓蘭鎮○○街段一五九地號土地（下稱系爭
　　一五九地號土地）及其上門牌號碼苗栗縣卓蘭鎮上新里七號建物為被上訴人所有
　　，該一五九地號土地未與公路相鄰，被上訴人須經過上訴人丙○○○所有同段一
　　六二地號（下稱系爭一六二地號土地）及上訴人戊○○所有同段一六三、一六四
　　地號土地（下稱系爭一六三、一六四地號土地）始得通行至道路，且被上訴人自
　　八十一年間因買賣取得系爭一五九地號土地及其上建物後，即通行系爭一六二、
　　一六三、一六四地號土地至公路，惟近期上訴人二人竟於該土地上架設鐵欄杆，
　　阻擋被上訴人通行，為此依民法第七百八十七條第一項袋地通行權之規定，主張
　　上訴人應於系爭一六二、一六三、一六四地號土地提供一點二公尺寬足供行人及
　　機車通過之通路予被上訴人通行，爰訴請上訴人丙○○○應將系爭一六二地號土
　　地如原判決附圖（下稱附圖）所示綠色部分面積十九點七四平方公尺土地留作通
　　路供被上訴人通行；上訴人戊○○應將系爭一六三、一六四地號土地如附圖所示
　　綠色部分面積分別為十五點八五、三點四平方公尺土地留作通路供被上訴人通行
　　，且上訴人丙○○○、戊○○不得在前項通路上為任何防阻被上訴人通行之行為
　　。
二、被上訴人則以：被上訴人所有之系爭一五九地號土地可經由與之相鄰之同段一五
    五、一五六地號及一四二地號部分土地通往公路，該同段一五五、一五六地號尚
    供同段一四二至一四八地號土地之地主通行，可見系爭一五九地號土地並非民法
　　第七百八十七條所定與公路無適宜聯絡之袋地。被上訴人於八十一年八月間向訴
　　外人詹金椿取得系爭一五九地號土地及其上建物時，係經由同段一○四地號土地
　　對外通行，並非經過系爭一六二、一六三、一六四地號土地對外通行。惟其後同
　　段一○四地號土地所有權人蘇芳枝於八十七年間在該地興建房屋時，被上訴人未
　　向其主張通行權，致被上訴人無法再經由同段一○四地號土地對外通行，被上訴
　　人顯係拋棄其原存在之通行權，故縱使該一五九地號土地對外無適宜之聯絡道路
　　，亦係可歸責於被上訴人怠於行使權利所致，是被上訴人捨棄對於同段一○四地
　　號土地所有權人主張通行權，而對於上訴人主張通行權，應屬權利濫用。又被上
　　訴人所有建物後方之同段一五五、一五六地號土地現為空地，並供同段一四二等
　　地號土地上建物所有人停車或通行之用，另被上訴人之建物本設有後門，惟其後
　　經被上訴人封閉，被上訴人僅須增設後門即可直接經由同段一五五、一五六地號
　　土地對外通行，又系爭一五九地號土地與同段一○四、一○八、一○九、一一二
　　地號土地相毗鄰處係空地，被上訴人亦可先通過該四筆土地再經由同段一五五、
　　一五六地號土地對外通行；再者，被上訴人所有系爭一六二、一六三、一六四地
　　號土地均屬建地，地形完整，且毗鄰卓蘭鎮○○道路上新路，價值不菲，若提供
　　一點二公尺寬之道路供被上訴人對外通行，必將影響系爭一六二、一六三、一六
　　四地號土地日後供建築之使用，尤其系爭一六二地號土地恐有難以建築之虞，是
　　被上訴人通行前開土地對土地所有權人造成損害較小，被上訴人應對前開土地所
　　有權人主張袋地通行權，始為合法等語，資為抗辯。
三、查：
　(一)被上訴人為系爭一五九地號土地之所有權人，該土地及地上建物係被上訴人於八
    十一年間向訴外人詹金椿所購買；上訴人丙○○○為系爭一六二地號土地之所有
    權人，系爭一六三、一六四地號土地則係上訴人戊○○所有。
  (二)被上訴人現係通行上訴人所有系爭一六二、一六三、一六四地號土地之空地與公
    路（即卓蘭鎮○○路）聯絡，上訴人曾在該土地上架設鐵欄杆阻擋被上訴人通行
    ，經被上訴人予以排除。
　(三)系爭一五九、一六二、一六三、一六四地號土地及同段一○四、一○八、一○九
    、一一二地號土地均係由同一筆土地即重測前之卓蘭鎮○○段一○三九之一地號
　　土地分割出來，同段一一四、一四二、一五五、一五六地號土地則與重測前卓蘭
　　鎮○○段一○三九之一地號土地之分割無關，該一○三九之一地號土地之所有權
　　變動情形詳如附件所示。
　(四)系爭一五九地號土地南側與同段一○四、一○八、一○九、一一二地號土地相鄰
　　，相鄰處訴外人建有水泥圍牆，圍牆外為空地，面臨道路即卓蘭鎮○○路訴外人
　　建有四層樓房四棟；系爭一五九地號土地東側與同段一四二、一五五、一五六地
　　號土地相鄰，相鄰處訴外人建有水泥圍牆，同段一四二地號部分土地及同段一五
　　五、一五六地號土地為空地，其中同段一五五、一五六地號土地現規劃為停車場
　　，供同段一四二至一四八地號土地之建物所有人停車或通行之用。
  以上之事實為兩造所不爭執，並有兩造所提供之土地登記簿謄本、土地登記謄本、
  建物謄本在卷可稽，復經原審法院及本院先後多次至現場履勘屬實，並製有勘驗筆
  錄、現場照片、現場圖為證，此部分之事實應堪信為真實。
四、被上訴人主張系爭一五九地號土地與公路無適宜聯絡之袋地，對上訴人所有系爭
    一六二、一六三、一六四地號土地如附圖所示綠色部分土地有通行權存在；上訴
    人則否認被上訴人對其系爭一六二、一六三、一六四地號土地有通行權存在，辯
    稱：被上訴人之系爭一五九地號土地及地上建物原係通行同段一○四地號土地與
    公路聯絡，現應通行同段一五五、一五六地號土地或先通行同段一○四、一○八
    、一○九、一一二地號土地之空地再經由同段一五五、一五六地號土地云云，本
    院依兩造之攻擊防禦方法，整理出本件兩造之爭執重點為(一)系爭一五九地號土地
　　是否為與公路無適宜聯絡之袋地？(二)系爭一五九地號土地可否通行相鄰之同段一
　　一四、一四二、一五五、一五六地號土地與公路聯絡？(三)系爭一五九地號土地原
　　是否通行同段一○四地號土地至公路，被上訴人於同段一○四地號土地之地主興
　　建樓房時未阻止其施工，是否為拋棄通行權；被上訴人於同段一○四地號土地興
　　建樓房後對其主張就系爭一六二、一六三、一六四土地有通行權，是否構成權利
　　濫用？(四)被上訴人主張通行系爭一六二、一六三、一六四地號如附圖所示綠色部
　　分土地是否為對周圍地損害最少之處所？茲就上開爭點分論於下：
　(一)系爭一五九地號土地是否為與公路無適宜聯絡之袋地？
　1.按民法第七百八十七條第一項前段規定「土地因與公路無適宜之聯絡，致不能為
　　通常使用者，土地所有人得通行周圍地以至公路。」系爭一五九地號與道路即卓
　　蘭鎮○○路或卓坪路並未相鄰，必須經由他人之土地始能通往卓蘭鎮○○路或卓
　　坪路，系爭一五九地號土地自屬與公路無適宜聯絡之袋地。
　2.原審法院於九十三年三月二十九日至現場履勘，結果認「建物（即系爭一五九地
    號土地之地上建物）後側毗鄰一四二、一四三、一五五地號有高約一米二水泥圍
    牆，且其後方為水泥空地，再後方有一集合式住宅，該水泥空地目前做為該集合
    式住宅前方畫有車格之停車場，水泥空地往一四二地號處即建物左後方，有一坡
    道寬約二點五公尺即可通往卓坪路」，上訴人因此主張系爭一五九地號土地可經
    由與之相鄰即同段一五五、一五六地號及同段一四二地號及同段一四二地號部分
    土地通往公路，系爭一五九地號土地自非民法第七百八十七條第一項所謂之袋地
    云云，但同段一五五、一五六、一四二地號土地與系爭一五九地號土地之間有水
    泥圍牆阻隔，該地號土地之所有權人自係禁止被上訴人通行其土地，且同段一五
　　五、一五六、一四二地號土地僅係供同段一四二至一四八地號土地之地上建物所
　　有權人通行，尚非屬既成道路，故系爭一五九地號土地縱能通行同段一五五、一
    五六、一四二地號土地與公路聯絡，系爭一五九地號土地仍為袋地，上訴人認系
    爭一五九地號土地並非與公路無適宜之聯絡，即無可採。
  (二)系爭一五九地號土地可否通行相鄰之同段一一四、一四二、一五五、一五六地號
    土地與公路聯絡？
　1.按因土地分割，致有不通公路之土地者，不通公路土地之所有人，因至公路，僅
    得通行他分割人之所有地，民法第七百八十九條第一項定有明文。系爭一五九地
    號土地重測前之地號為卓蘭鎮○○段一○三九之四地號，係分割自卓蘭鎮○○段
　　一○三九之一地號土地，該一○三九之一地號土地原為詹梁營（即上訴人戊○○
　　之夫）與詹璟芳、詹璟燿、詹璟新所共有，於七十二年間協議分割，詹梁營分得
　　一○三九之一地號，詹璟芳分得一○三九之五地號土地，詹璟燿分得一○三九之
　　三與一○三九之六地號土地，詹璟新分得一○三九之四與一○三九之七地號土地
　　，該一○三九之四地號土地再輾轉由被上訴人取得，詹梁營、詹璟芳、詹璟燿、
　　詹璟新原共有之卓蘭鎮○○段一○三九之一地號土地，有面臨卓蘭鎮○○路及卓
　　坪路，該協議分割將面臨卓蘭鎮○○路之土地分給詹梁營，地號仍為卓蘭鎮○○
　　段一○三九、一○三九之六之一，面臨卓蘭鎮○○路之土地則分給詹璟芳、詹璟
　　燿，地號分別為卓蘭鎮○○段一○三九之五、一○三九之六，致詹璟新所分得之
　　卓蘭鎮○○段一○三九之四地號土地未面臨道路，須通行詹梁營所分得之卓蘭鎮
　　○○段一○三九之一地號始能至卓蘭鎮○○路，須通行詹璟芳、詹璟燿所分得之
　　卓蘭鎮○○段一○三九之五、一○三九之六地號土地始能至卓蘭鎮○○路，嗣詹
　　梁營所分得之卓蘭鎮○○段一○三九之一地號土地再分割出系爭一六二、一六三
　　、一六四地號土地由上訴人丙○○○、戊○○分別取得，詹璟芳、詹璟燿再合併
　　分得之卓蘭鎮○○段一○三九之五、一○三九之六地號土地後分割出同段一○四
　　、一○八、一○九、一一二地號土地。因此系爭一五九地號土地之所以與公路無
　　適宜之聯絡，係因土地分割所致，而非原即為袋地，依民法第七百八十九條第一
　　項之規定，被上訴人之系爭一五九地號土地應僅能通行上訴人之系爭一六二、一
　　六三、一六四地號土地及訴外人所有之同段一○四、一○八、一○九、一一二地
　　號土地，至同段一一四、一四二、一五五、一五六地號土地與重測前之卓蘭鎮○
　　○段一○三九之一地號土地無關，被上訴人自不能通行同段一一四、一四二、一
　　五五、一五六地號土地與公路聯絡。
　2.上訴人抗辯被上訴人應由後門通行同段一五五、一五六地號土地；或先通過同段
　　一○四、一○八、一○九、一一二地號與系爭一五九地號相鄰之空地，再經由同
　　段一五五、一五六地號土地對外通行云云，但同段一五五、一五六地號土地被上
　　訴人並不能通行，同段一○四、一○八、一○九、一一二地號土地面臨卓蘭鎮○
　　○路部分，訴外人已建有四棟四層樓房，門牌號碼為卓蘭鎮○○路七、九、十一
　　、十三號，被上訴人已不能單由同段一○四、一○八、一○九、一一二地號土地
　　通行至公路，須經由該地號土地之空地再至同段一一四、一四二、一五五、一五
　　六地號土地始能對外聯絡，此事實亦為上訴人於本院九十三年九月二十四日履勘
　　現場時所承認，而同段一一四、一四二、一五五、一五六地號土地被上訴人已無
　　權通行，故上訴人所主張被上訴人系爭一五九地號土地之通行方法並不可行。被
　　上訴人既無法通行同段一一四、一四二、一五五、一五六地號土地，則上訴人請
　　求本院向苗栗縣政府建築管理課函調建物門牌號碼卓蘭鎮上新里五之三一、五之
　　三二、五之三三、五之三四、五之三五、五之三六號及建物門牌號碼卓蘭鎮○○
　　路七、九、十一、十三號建築使用執照卷宗，欲證明同段一五五、一五六、一四
　　二地號土地及同段一○四、一○八、一○九、一一二地號土地為前揭建物之建築
　　法定空地，並不得供建築之用，即無必要。
  (三)系爭一五九地號土地原是否通行同段一○四地號土地至公路，被上訴人於同段一
    ○四地號土地之地主興建樓房時未阻止其施工，是否為拋棄通行權；被上訴人於
    同段一○四地號土地興建樓房後對其主張就系爭一六二、一六三、一六四地號土
    地有通行權，是否構成權利濫用？
　1.上訴人抗辯被上訴人自取得系爭一五九地號土地及地上建物時起，均係經由同段
    一○四地號土地對外通行，而非通行系爭一六二、一六三、一六四地號土地，係
　　同段一○四地號土地興建樓房後始改經系爭一六二、一六三、一六四地號土地對
　　外通行等語。雖為被上訴人所否認，惟證人黃義郎即原承租系爭一五九地號地上
    建物之人及證人房阿瑞即現場附近居民，於本院九十三年九月二十四日至現場履
    勘到場，由上訴人提出同段一○四地號土地興建樓房前之照片，前者證稱：「七
　　十九年間，我居住在被上訴人現居住的房子，當時我是向詹璟新承租該屋居住，
　　是在被上訴人購買該房屋之前居住。當時我行走的通路就是上訴人庭呈照片中的
　　水泥路，即目前一○四地號土地。詹金椿居住該屋時，也是走照片中之水泥路。
　　當時一六二、一六三地號土地上沒有通路，該土地是戊○○之婆婆即詹梁營之母
　　親在種菜及養雞鴨」等語，後者證稱：「我有看見詹璟燿、詹璟芳都是走照片中
　　的水泥路，那時候詹璟芳住在照片中磚造房屋」等語，固可認被上訴人於同段一
　　○四地號土地興建樓房之前有通行該土地至公路，但袋地所有人之通行處所並非
　　一成不變，之前所通行之處所，因情事變更致不能通行，袋地所有人仍得對其他
　　土地主張通行權，最高法院八十四年台上字第一四七九號、八十六年台上字第一
　　一四三號判決意旨同認「民法第七百八十七條第一項所謂土地與公路無適宜之聯
　　絡，致不能為通常使用之情形，並不以土地絕對不通公路為限，即雖有道路可通
　　至公路，但其聯絡並不適宜，致不能為通常使用之情形者，亦包括在內。袛須土
　　地與公路無適宜之聯絡，致不能為通常使用，而被通行之土地，又為損害最少之
　　處所，即應認土地所有人有通行之權利，是其前此有無通行他人所有土地，在所
　　不問。」最高法院八十四年台上字第一四七九號判決意旨再謂「經查上訴人原通
　　行之道路：其一為上訴人所有二○一之四三號土地左端之北新路一八四巷，現被
　　數十位土地所有人故意在巷道中央挖洞下陷、設水泥墩或築鐵籬，全面禁止通行
　　；另一為上訴人原承租道路之台灣海霞工地，已全面開挖，是上訴人之土地已無
　　路可供通行至公路等情，為原審確定之事實，縱各該障礙物，係最近一年半前始
　　設置，揆之上開說明，上訴人仍得依民法第七百八十七條規定主張鄰地通行權。
　　」最高法院八十六年台上字第一一四三號判決意旨另謂「原審徒以上訴人前此曾
　　通行其他土地，即認其不得依民法第七百八十七條規定，主張就系爭土地有鄰地
　　通行權存在，尚有疏略。」顯然被上訴人之前雖曾通行同段一○四地號土地以至
　　公路，但該土地已經地主興建四層樓房，被上訴人無法再為通行，被上訴人自得
　　通行系爭一六二、一六三、一六四地號土地。上訴人指稱被上訴人僅得對同段一
　　○四地號土地主張通行權，不得再依民法第七百八十七條規定向上訴人主張通行
　　權云云，應無可採。至最高法院九十二年台上字第一八三三號判決意旨認「按民
　　法第七百八十九條第一項之立法理由在於土地所有人不能因自己之任意行為，致
　　增加他人之負擔，因此如數筆土地同屬一人所有，而得因之與公路為適宜之聯絡
　　者（即得藉由其中一筆或數筆與公路相通聯），其中之一筆或數筆土地非藉助該
　　通聯之土地即不能單獨對外通聯時，該同屬一人所有之土地，亦不能自己捨通聯
　　之土地，而反藉由其他鄰地主張其通行權存在。依此，土地所有人將其所有之數
　　筆土地，分別轉讓數人之情形下，仍應有本條之適用。」係針對土地原與公路有
　　適宜之聯絡，地主將與公路相通聯之土地轉讓，致其他土地不能單獨對外通聯之
　　情形所為解釋，此與本件被上訴人之不能再通行同段一○四地號土地係因該土地
　　興建樓房，非被上訴人之任意行為所致不同，上訴人主張可類推解釋該最高法院
　　判決意旨，認被上訴人不得通行系爭一六二、一六三、一六四地號土地云云，亦
　　無可採。
  2.最高法院七十五年台上字第九四七號判例謂「民法第七百八十七條第一項所規定
    之通行權，其主要目的，不僅專為調和個人所有之利害關係，且在充分發揮袋地
    之經濟效用，以促進物盡其用之社會整體利益，不容袋地所有人任意預為拋棄。
    」但被上訴人原通行道路之方式有二：其一為通行同段一○四地號土地至卓蘭鎮
    ○○路，另一為通行系爭一六二、一六三、一六四地號土地至卓蘭鎮○○路，嗣
    同段一○四地號土地之地主不讓被上訴人通行，在該土地興建樓房，被上訴人因
    仍有系爭一六二、一六三、一六四地號土地可供其通行，故未以同段一○四地號
    土地興建樓房妨礙其通行權為由，阻止該土地之地主施工，即不能認為被上訴人
    係拋棄其原存在之通行權。
  3.被上訴人應於同段一○四地號土地興建樓房動工時即已通行系爭一六二、一六三
    、一六四地號土地，而非至樓房興建完成後始通行，被上訴人於同段一○四地號
    土地興建樓房時通行系爭一六二、一六三、一六四地號土地，並未見上訴人有任
    何阻止被上訴人通行之舉動，上訴人係至九十二年七月十一日始以需要使用系爭
    一六二、一六三、一六四地號土地為由，委託律師發函予被上訴人，要求被上訴
    人另覓對外通行道路，不得再通行系爭一六二、一六三、一六四地號土地，顯然
    被上訴人於通行系爭一六二、一六三、一六四地號土地之初，上訴人並未予反對
    ，則被上訴人在仍有土地可通行至道路之情況下，未對同段一○四地號土地地主
    主張通行權，即不能認係怠於行使權利，而被上訴人既仍有土地可通行至道路，
    亦無從以其通行權被妨害為由，阻止同段一○四地號土地上樓房之興建，是被上
    訴人於同段一○四地號土地興建樓房不能通行後，對系爭一六二、一六三、一六
    四地號土地主張有通行權存在，仍係權利之正當行使，上訴人抗辯被上訴人祗得
    通行同段一○四地號土地，被上訴人所為係屬權利濫用云云，委無可採。
  (四)被上訴人主張通行系爭一六二、一六三、一六四地號如附圖所示綠色部分土地是
    否為對周圍地損害最少之處所：
　1.系爭一五九地號土地現僅能通行系爭一六二、一六三、一六四地號土地始能與公
    路為適宜之聯絡，依最高法院五十七年台上字第九○一號判例「系爭土地原屬兩
    造共有，分割後上訴人所有土地既為他人之地所圍繞，以致不通於公路，如上訴
    人出賣與訴外人部分之土地全無隙地可供其通行，而被上訴人之土地係與上訴人
    相鄰接，且屬原共有地之一部因分割取得其所有權，按諸民法第七百八十七條及
    第七百八十九條之規定，自不能謂上訴人無通行被上訴人土地以至公路之權利。
　　」之意旨，被上訴人對系爭一六二、一六三、一六四地號土地自有通行權存在。
　　而民法創設鄰地通行權之目的，原為發揮袋地之利用價值，使地盡其利，以增進
　　社會經濟之公益，周圍地之所有人即有容忍袋地所有人通行之義務，是被上訴人
　　通行上訴人之系爭一六二、一六三、一六四地號土地，對上訴人不免有損害，但
　　此乃上訴人依法所應容忍。
  2.被上訴人主張通行系爭一六二、一六三、一六四地號如附圖所示綠色部分土地，
    路寬僅一．二公尺，祗能通行個人及腳踏車、機車，利用上訴人之土地已甚為減
    少，且係緊鄰系爭一六二、一六三、一六四地號土地界址之邊緣，屬系爭一六二
    、一六三、一六四地號土地上建物間之空地，被上訴人通行該土地不會損及地上
    建物，且除如附圖所示綠色部分土地，系爭一六二、一六三、一六四地號仍有方
    正之土地可供上訴人擴建或改建地上建物之用，該供被上訴人通行之土地亦可為
    擴建或改建地上建物之法定空地，被上訴人之通行如附圖所示綠色部分土地，對
    上訴人之利用系爭一六二、一六三、一六四地號土地，應無大礙，是被上訴人通
    行如附圖所示綠色部分土地，應係對於周圍地損害最少之方法及處所。被上訴人
    系爭一五九地號土地僅能通行系爭一六二、一六三、一六四地號土地，不得通行
    其他土地，上訴人請求鑑定如附圖所示綠色部分土地供被上訴人通行，上訴人因
    此所減少可供建築土地之面積，然該可供建築土地面積之減少乃上訴人依法應容
    忍被上訴人通行所應受之損害，自無鑑定之必要。
五、綜上所述，被上訴人本於袋地通行權之法律關係訴請上訴人丙○○○應將系爭一
    六二地號土地如附圖所示綠色部分面積十九點七四平方公尺土地留作通路供其通
    行；上訴人戊○○應將系爭一六三、一六四地號土地如附圖所示綠色部分面積分
    別為十五點八五、三點四六平方公尺土地留作通路供其通行，且上訴人丙○○○
    、戊○○不得在前項通路上為任何防阻其通行之行為，為有理由，應予准許。原
    審為被上訴人勝訴之判決，核無違誤，上訴意旨指摘原判決不當，求予廢棄改判
    ，為無理由，應予駁回。
六、據上論結，本件上訴為無理由，依民事訴訟法第四百四十九條第一項、第七十八
    條、第八十五條第一項前段，判決如主文。
中　　　華　　　民　　　國　　九十三　　年　　 十一　　 月　　　九　　　日
~B1民事第四庭審判長法　官　黃斐君
~B2　　　　　　　　法　官　張浴美
~B3　　　　　　　　法　官　陳蘇宗
右為正本係照原本作成。
不得上訴。
~B　　　　　　　　書記官　吳麗慧
中　　　華　　　民　　　國　　九十三　　年　　 十一　　 月　　 十五　　 日
                                                                        Ｈ
~H
            重測前卓蘭鎮○○段1039-1地號土地所有權變動情形
　　　　　　　　　　　　民國年詹慶聲（全部）
                              │
                              │    ┌詹梁營1/2
                        　　民國年│
                              │    └詹永登1/2
                              │
                        民國年分割地號
           ┌───┬───┬───┬───┬───┐
         0000-0  0000-0  0000-0  0000-0  0000-0  0000-0
                                       ┌詹梁營1/2
         以上六筆土地所有權持分情形為：├詹璟芳1/6
                       │              ├詹璟燿1/6
                       │              └詹璟新1/6
                       │
        民國年共有物分割後，所有權人分別為：
           ┌────┬────┬─────┬────┬───┐
         0000-0    0000-0    0000-0  　　0000-0  　0000-0  0000-0
           詹      　詹        詹          詹        詹      詹
           梁        璟        璟          璟        璟      璟
           營        燿        新          芳        燿      新
      （分割出上訴       （即被上訴人 （合併一○三
        人所有之河         所有之河北   九－六地號
        北街段一六         街段一五九   ，分割出河
        二、一六三         地號）       北街段一○
        、一六四地                      四、一○八
        號）                            、一○九、
        　　　　　　　　　　　　　　　　一一二地號）
                                            一一二地號）
